【裁判字號】    98,訴,1445
【裁判日期】    981029
【裁判案由】    侵權行為損害賠償
【裁判全文】
臺灣高雄地方法院民事判決              98年度訴字第1445號
原      告  丙○○
            戊○○
            丁○○
            乙○○
前列四人共同
訴訟代理人  許清連律師
            李錦臺律師
            陳奕全律師
被      告  己○○
            騰瑜工程企業有限公司
                      統一編號.
法定代理人  甲○○
前列二人共同
訴訟代理人  陳魁元律師
前列二人共同
複代理人    陳豐裕律師
被      告  中華電信股份有限公司台灣南區電信分公司
                      統一編號.
兼法定代理  庚○○
人
前列二人共同
訴訟代理人  吳小燕律師
            張盈盈律師
            嚴宮妙律師
上列當事人間侵權行為損害賠償事件，經本院於民國98年10月15
日言詞辯論終結，判決如下：
    主      文
原告之訴及假執行之聲請均駁回。
訴訟費用由原告負擔。
    事實及理由
一、原告主張：被告己○○受僱於被告騰瑜工程企業有限公司（
    下稱騰瑜公司），被告庚○○為被告中華電信股份有限公司
    台灣南區分公司（下稱中華電信南區分公司）之經理。己○○於民國97年6 月11日10時許，經騰瑜公司派遣在高雄市○○區○○路與三多一路路口旁，以移動或起重機修剪騰瑜公
    司向訴外人高雄市政府養護工程處承攬之「97年度災害緊急
    搶修開口合約」（下稱系爭契約）超高行道樹樹枝時，疏未
    注意旁有中華電信南區分公司管理之電桿（下稱系爭電桿）
    與電纜線，而將修剪下之樹枝掛在電纜線上，因系爭電桿疏
    未保養、換修，早有腐蝕裂痕，承受不住樹枝重力，故自地
    面斷裂倒塌，撞擊在樹下清掃樹葉之被害人張郭月，致其受
    有頭部顱骨骨折、胸腹部出血，經送醫不治死亡，己○○修
    剪行道樹樹枝，明知樹旁有電纜線而樹枝重量不輕，掛到電
    纜線有拉倒電桿、撞擊他人之可能，庚○○為中華電信南區
    分公司之經理，負責管理、保養、換修其經管之電桿、電纜
    線等業務，卻疏未保養、換修，致系爭電桿出現腐蝕裂痕，
    渠等均有過失責任，並為張郭月死亡之共同原因，依民法第
    184 條、第185 條規定，應負共同侵權行為之連帶損害賠償
    責任，己○○為被告騰瑜公司之員工，庚○○為中華電信南
    區分公司之經理，騰瑜公司及中華電信南區分公司就其受僱
    人或代表人之行為應負連帶損害賠償責任。原告丙○○為張
    郭月之配偶，原告戊○○、丁○○、乙○○為張郭月之子女
    ，丙○○已為張郭月支出殯葬費用新臺幣（下同）603,000
    元，且因老年喪偶，身心頓失依靠，日夜思念，食不知味，
    爰請求慰撫金1,00 0,000元，以上共計1,603,000 元，原告
    戊○○、丁○○、乙○○正值反哺之際，子欲養而親不待，
    身心俱裂，非筆墨可形容，爰各請求慰撫金1,000,000 元。
    並聲明：（一）被告己○○、庚○○應連帶給付原告丙○○
    1,603,000 元、原告戊○○1,000,000 元、丁○○1,000,00
    0 元、乙○○1,00 0,000元，及自最後一位被告收受民事準
    備書狀翌日起至清償日止，按年息5%計算之利息，被告騰瑜
    公司應與被告己○○，被告中華電信南區分公司應與被告庚○○，就前開給付負連帶給付責任，前開給付任一被告已為
    全部或一部給付，其餘被告就其履行範圍同免給付義務。（
    二）願供擔保，請准宣告假執行。
二、被告方面：
（一）己○○、騰瑜公司則以：依系爭契約之補充說明，騰瑜公
      司應依高雄市政府養護工程處指示依實際需要進行搶修工
      作，騰瑜公司於事故發生當日接獲高雄市政府養護工程處
      通知需派支援人力1 名，騰瑜公司在不知工作內容及地點
      情形下，指派己○○前往高雄市政府養護工程處聽候派遣
      ，由高雄市政府養護工程處指揮監督，騰瑜公司無法干涉
      過問，高雄市政府養護工程處於事故發生後已賠償原告部
      分金額，並安排原告乙○○在高雄市政府任職，可知僱用
      人應為高雄市政府養護工程處而非騰瑜公司，縱認騰瑜公
      司為僱用人，騰瑜公司只是指派人力，其餘工作地點、內
      容、方式、工具均由高雄市政府養護工程處負責，足見騰
      瑜公司在選任及監督上縱加以相當注意仍不免發生損害，
      依民法第188 條第1 項但書規定，騰瑜公司無庸負責；又
      系爭電桿因中華電信南區分公司疏未保養，以致底座腐蝕
      斷裂達圓周長3/4 ，縱然己○○修剪樹枝部分掉落電纜線
      上，若系爭電桿底座保養得宜並未腐蝕斷裂，亦不致發生
      電桿倒塌結果，張郭月之死亡與己○○之行為並無因果關
      係，縱認己○○應負賠償責任，本件施工範圍不應有人進
      入，張郭月坐在電桿下面乘涼休息，導致此不幸慘劇，張
      郭月應與有過失，且原告請求之殯葬費用未列細目，否認
      有其必要，其精神慰撫金亦屬過高等語，以資抗辯。並聲
      明：（一）原告之訴駁回。（二）如受不利判決，願供擔
      保請准宣告免為假執行。
（二）庚○○、中華電信南區分公司則以：系爭電桿係由中華電
      信南區分公司轄下鳳山營運處所屬第一客戶網路中心（下
      稱鳳山第一客網中心）負責維護，鳳山第一客網中心於巡
      勘完畢後均依規定製作巡勘紀錄表，系爭電桿之設置、維
      修、保養等事宜，均與庚○○無關，系爭電桿縱因年代久
      遠而略有腐蝕情況，然系爭電桿遭樹枝拉扯時，其斷裂面
      係與地面齊平，並非由腐蝕裂痕處斷裂，且系爭電桿係依
      規定設置之A 級7.5M電桿，可承受重量達20 0公斤，自69
      年設置至今，歷經多次颱風仍屹立不搖，系爭電桿係遭樹
      枝重壓電纜線所產生之巨大拉力拉斷，該樹枝之重量、樹
      枝重壓電纜線所造成枝力矩加成效應，及拉扯力道之大，
      均非當初設置電桿所能設想，而屬非可歸責，庚○○雖係
      中華電信南區分公司經理，卻非實際負責鳳山地區營運之
      經理，此一事故發生亦非鳳山第一客網中心所能預見，自
      難認定庚○○對事故發生有故意或過失，庚○○並無違反
      法令致他人受侵害之行為，中華電信南區分公司自無須負
      連帶損害賠償責任，況庚○○與中華電信南區分公司是委
      任關係而非僱傭關係，原告請求中華電信南區分公司負僱
      用人責任，亦屬無據。又原告請求之殯葬費用未列細目，
      是否為喪葬必須用品，有無超過原告身分地位所能負擔等
      等，均有疑義，而有過高之嫌等語，以資抗辯。並聲明：
      （一）原告之訴駁回。（二）如受不利判決，願供擔保請
      准宣告免為假執行。
三、兩造不爭執之事項：
（一）張郭月於97年6 月11日10時許，在高雄市○○區○○路與
      三多一路路口旁，因己○○修剪行道樹樹枝，修剪後之樹
      枝掉下掛在系爭電桿之電纜線上，系爭電桿斷裂撞擊張郭
      月，致其受有頭部顱骨骨折、胸腹部出血，經送醫不治死
      亡，並有台灣高雄地方法院檢察署相驗屍體證明書為證（
      本院卷第9 頁）。
（二）己○○為騰瑜公司之員工，庚○○是中華電信南區分公司
      之法定代理人。
（三）原告丙○○為張郭月之配偶，原告戊○○、丁○○、乙○○為張郭月之子女，丙○○已為張郭月支出殯葬費用，並
      有戶籍謄本、高雄市政府戶籍登記簿、南都葬儀社、天興
      實業股份有限公司統一發票為證（本院卷第12至15頁）。
四、兩造之爭點：被告就本件事故之發生，是否應負連帶損害賠
    償責任？被害人張郭月是否與有過失？若應負責，原告因侵
    權行為所受損害之金額各為若干？
（一）依高雄市政府勞工局勞工檢查就本件事故所製作之職業災
      害檢查報告書所載：「災害現場概況：（一）肇災之電桿
      為中華電信南區分公司鳳山營運處所有，係終端桿，位於
      修剪完成之第1 棵樹（自三多一路與澄清路口起算）旁，
      距第3 棵樹有20公尺遠…（二）肇災之電桿自地面斷裂倒
      塌，斷面有部分呈黃色，表示裂痕早已存在。（三）有一
      叢樹枝壓在電纜線上…，即是己○○自第3 棵樹上修剪下
      來在電纜線上，導致壓倒20公尺外之終端桿……（六）據
      高雄市政府工務局養護工程處現場作業臨時工葉玉釵稱：
      當時他們清理第1 棵樹被修剪下來之樹枝後，因為騰瑜工
      程企業有限公司員工還在修剪第3 棵樹，所以就在第1 棵
      樹附近等待，突然就發生災害……（七）據騰瑜工程企業
      有限公司修簡述之技術人員己○○稱：當時正手持電鋸修
      剪第3 棵樹，再幾下就完成修剪，結果被藍乙水喊停，才
      知道發生災害…（八）據中華電信股份有限公司台灣南區
      電信分公司鳳山營運處第一客戶網路中心二股股長林榮宗
      稱：災害現場相鄰2 支電桿相距36公尺，中間架設之電纜
      線為自持型電纜（內含鋼索及電纜，鋼索尾端套接於電桿
      上）（30P ，線徑0.5 mm，單位重量每公尺0.385 公斤）
      ，所以電纜線重量為13.85 公斤；而倒塌之電桿，係依據
      國家標準CNS14245 A2274製造，水平設計載重為200 公斤
      重，足以承擔電纜線重量；雖然電桿使用多年，混凝土經
      日曬雨淋，熱漲冷縮，難免有裂痕…」等語，此有該職業
      災害檢查報告書附卷可憑（台灣高雄地方法院檢察署97年
      度相字第1048號相驗卷宗第40-41 頁），而系爭電桿係中
      華電信公司於69年所設置之7.5M-A級預力水泥桿，重量約
      406 公斤，水平荷重200 公斤，附掛電纜線為彩色聚乙烯
      絕緣積層被覆自持0.5mm-30P ，重量約385g/m，該段電纜
      長34公尺，總重約13公斤，此有中華電信公司鳳山營運處
      98年1 月22日鳳一客字第0980000018號函在卷可稽（雄檢
      97年度他字第9421號卷第56頁）。準此，依系爭電桿之規
      格，原應得承受水平荷重200 公斤，惟系爭電桿於本件事
      故發生時已使用多年，混凝土經日曬雨淋，熱漲冷縮，早
      有裂痕，則依系爭電桿於斯時之現況，是否足以堪載修剪
      落下之樹枝，洵屬可疑。又觀之己○○於本件事故所修剪
      壓在電纜線上之樹枝枝幹非粗（該被修剪之樹枝於高雄地
      檢署檢察官到場相驗前，業經承包商運至焚化廠銷毀，其
      詳細重量已無法測得），此有現場照片附於該檢查報告書
      內可佐，衡之常理，上開修剪樹枝之重量因尚未達系爭電
      桿規格之堪載水平荷重，縱修剪後落下壓在系爭電桿之電
      纜線上，亦不致發生電桿斷裂倒塌。職是，系爭電桿之斷
      裂倒塌應係肇因於其原有裂痕，未能達規格所定之承載重
      量，致己○○修剪落下之樹枝壓在系爭電桿之電纜線上，
      該有裂痕之系爭電桿無法承受該樹枝重量所造成，足認己○○修剪樹枝與系爭電桿之斷裂倒塌，並無相當因果關係
      。
（二）又依上開職業災害檢查報告書所載：「災害原因分析：…
      （二）本案罹災者發生災害處離作業場所第3 棵樹有20公
      尺遠，本應已離危害範圍，惟未注意樹下有電纜線經過及
      連結20公尺外1 根電桿（罹災者等待處附近）；該電桿使
      用多年桿身有裂痕，雖水平抗拉強度降低，尚能承受電纜
      線重量，卻無法承受修剪樹枝掉下來重量，導致電桿倒塌
      …騰瑜工程企業有限公司承攬超高樹木修剪作業，因未注
      意樹下經過之電纜線，當天上午10時0 分，在修剪第3 棵
      樹枝時，修剪下來之樹枝壓在電纜線上，導致連結電纜線
      20公尺外之電桿承受不了水平拉力而倒塌，壓到一旁等待
      清理樹枝之張郭月頭部及李秀枝腰部。」等語，本件事故
      發生時，己○○修剪第3 棵路樹時所站立之位置距被害人
      在第1 棵路樹旁休憩所站立之位置，既已相隔20公尺之遠
      ，實難期待己○○得預見其鋸下之樹枝於壓在下方之電纜
      線後，會拉扯20公尺遠桿身有瑕疵之系爭電桿，亦難期待
      其得預見系爭電桿因此而斷裂倒塌，而壓到一旁等待之被
      害人，自難謂己○○對張郭月之死亡有能注意而未注意之
      過失可言，則己○○修剪路樹之行為與張郭月之死亡，尚
      難認有相當因果關係，而不構成侵權行為。己○○既無侵
      權行為可言，騰瑜公司自無須負民法第188 條所規定僱用
      人之連帶損害賠償責任。
（三）查庚○○雖係中華電信南區分公司之經理，即係中華電信
      南區分公司之代表人，固有中華電信南區分公司變更登記
      表可稽（本院卷第101 頁），惟其職務內容為督導台中以
      南各營運處各項電信網路設備之規劃設計、建設、維運、
      企客、行銷、資訊系統之策略規劃、推動、土地活化運用
      、會計、勞安、人事、供應等管理，其下有12個處室及11
      個營運處，此有中華電信南區分公司組織架構表乙份附卷
      可佐（本院卷第158 頁），而系爭電桿為中華電信南區分
      公司鳳山營運處所有，上開職業災害檢查報告書業已載明
      如前，是系爭電桿之設置及維護，依現今企業分層負責之
      常理，應由中華電信南區分公司交由內部實際負責設置及
      維護職務之人執行，而非由任分公司之代表人為之，庚○○既非執行上開維護職務及在場監督之人，自難認其有執
      行職務不法侵害他人權利之情事。況上開職業災害檢查報
      告出，亦無認定庚○○有何構成行政罰則事項存在，是庚○○既不構成侵權行為，中華電信南區分公司亦無須依民
      法第188 條之規定與庚○○負連帶損害賠償責任。原告主
      張己○○及庚○○為本件事故之共同侵權行為人，應負連
      帶賠償之責；己○○及騰瑜公司、庚○○及中華電信南區
      分公司應負連帶損害賠償責任云云，顯屬無據，不應准許
      。
五、綜上所述，己○○及庚○○並無因執行職務不法侵害他人權
    利之共同侵權行為，騰瑜公司及中華電信南區分公司自不負
    僱用人之連帶損害賠償責任，從而，原告依侵權行為之法則
    所為之本件請求，洵無理由，應予駁回。原告之訴既經駁回
    ，其假執行之聲請已失所附麗，應併駁回之。
六、本件判決之基礎已臻明確，兩造其餘之攻擊防禦方法及舉證
    ，於判決結果無影響，無一一審究之必要，併此敘明。
七、據上論結：本件原告之訴為無理由，依民法第78條，判決如
    主文。
中    華    民    國    98    年    10    月    29    日
                    民事鳳山分庭法  官  何悅芳
以上正本係照原本作成。
如不服本判決，應於送達後20日內，向本院提出上訴狀並表明上
訴理由，如於本判決宣示後送達前提起上訴者，應於判決送達後
10日內補提上訴理由書（須附繕本）。
中    華    民    國    98    年    10    月    29    日
                                書記官  陳俐嫺


司法院資訊處製作；財團法人民間司法改革基金會備份。
